臺灣高等法院刑事裁定
109年度抗字第1890號
抗  告  人  
即受 刑 人  羅弘哲




上列抗告人因聲明異議案件，不服臺灣新北地方法院中華民國10
9年9月24日裁定（109年度聲字第3305號），提起抗告，本院裁
定如下：
    主  文
抗告駁回。 
    理  由
一、原裁定意旨略以：具保人因受刑人違反毒品危害防制條例案
    件，前經臺灣新北地方檢察署檢察官指定保證金額新臺幣（
    下同）1萬元，由具保人繳納現金後，將受刑人予以釋放。
    嗣因受刑人逃匿，經原審法院於民國105年4月25日以105年
    度聲字第1583號裁定將具保人所繳納之保證金1萬元予以沒
    入，該裁定已於105年7月4日確定等情，有上開裁定、本院
    被告前案紀錄表在卷可稽，是裁判一經確定，即發生對內與
    對外之效力，不論為裁判之法院或受裁判之當事人，均受其
    拘束，即為裁判之法院，非依再審、非常上訴或其他法律規
    定之特別程序，不得就同一事實，再為重複之裁判，或撤銷
    、變更、補充之，此乃裁判之拘束力與不可變力；縱原確定
    判決適用法則錯誤，在未經以非常上訴程序撤銷前仍屬有效
    ，自具拘束力，執行機關依該確定判決意旨執行，尚難指為
    違法。又本件依聲明異議意旨觀之，受刑人亦非針對檢察官
    執行之指揮主張有何不當之情形，而係針對原審法院前開沒
    入保證金之確定裁定之內容有所指摘，確定裁定既非屬於聲
    明異議之客體，本件聲明異議之聲請，即於法不合。受刑人
    雖聲請領回保證金云云，然按撤銷羈押、再執行羈押、受不
    起訴處分、有罪判決確定而入監執行或因裁判而致羈押之效
    力消滅者，免除具保之責任；被告及具保證書或繳納保證金
    之第三人，得聲請退保，法院或檢察官得准其退保，但另有
    規定者，依其規定；免除具保之責任或經退保者，應將保證
    書註銷或將未沒入之保證金發還，刑事訴訟法第119條第1項
    、第2項、第3項分別定有明文。是以刑事被告之具保人繳納
    保證金後，僅於具保責任在法律上已解免或已獲准退保，始
    應將保證金發還予具保人。倘若具保人所繳納之保證金已業
    經法院裁定沒入而確定，則被告或具保人不得再行聲請返還
    保證金，此觀同法第119條第3項規定之反面解釋即明。查本
    件具保人所出具之保證金，業經原審法院裁定沒入確定，已
    如前述，其出具之保證金既經沒入，即與前揭刑事訴訟法第
    119條第1項至第3項所規定得聲請發還保證金之要件不合，
    是聲明異議意旨聲請發還保證金，亦於法無據。因認受刑人
    所為本案聲明異議，為無理由，爰依法予以駁回等語。
二、抗告意旨略以：抗告人因違反毒品危害防制條例案件，前經
    新北地檢署檢察官指定保證金額1萬元交保後釋放，經抗告
    人逃匿後依法聲請沒入保證金，已於105年7月4日確定等情
    ，雖是依法辦理沒入，但抗告人已經由警察逮捕並由檢察官
    發監執行，即有新事證證明無逃匿之事實等情，惟有新事證
    可對於同一事實依法提出重新裁定撤銷沒入保證金，並發還
    於抗告人之理由，請依法重新裁定云云。
三、按受刑人或其法定代理人或配偶以檢察官執行之指揮為不當
    者，得向諭知該裁判之法院聲明異議，刑事訴訟法第484條
    定有明文。所謂諭知該裁判之法院，係指對被告之有罪判決
    ，於主文內宣示主刑、從刑之法院而言。所稱「檢察官執行
    之指揮不當」，係指檢察官有積極執行指揮之違法及其執行
    方法有不當等情形而言，即受刑人聲明異議之客體，應以檢
    察官執行之指揮為限。倘受刑人並非針對檢察官執行之指揮
    認有不當，其所為聲明異議於程序上已難謂適法，法院自應
    以裁定駁回其異議（最高法院102年度台抗字第404號裁定意
    旨參照）。準此，刑事訴訟法第484條之聲明異議之客體，
    其範疇應以檢察官執行之指揮為限，如對法院所為之判決或
    裁定不服者，則應循上訴或抗告之程序尋求救濟。若判決業
    經確定，則應另行依再審或非常上訴之程序加以救濟，非得
    以聲明異議方式為之（最高法院105年度台抗字第531號裁定
    意旨參照）。
四、經查：
  ㈠抗告人即受刑人羅弘哲前因違反毒品危害防制條例案件，經
    臺灣新北地方檢察署檢察官指定保證金額1萬元，由具保人
    許筱筠繳納上開保證金後，將抗告人釋放。嗣因抗告人逃匿
    ，經原審法院於105年4月25日以105年度聲字第1583號裁定
    將具保人繳納之保證金1萬元及實收利息沒入，該裁定於105
    年7月4日確定等情，有原審法院105年度聲字第1583號刑事
    裁定、本院被告前案紀錄表等各1份在卷可稽。
  ㈡抗告人嗣以其開庭期間並無逃匿、故意不到庭之情事，且已
    因案執行為由，向原審法院聲請領回保證金。惟經原審法院
    以109年度聲字第3305號裁定駁回其聲請，有該案卷影本及
    裁定在卷可按。
  ㈢抗告意旨雖以其已由警察逮捕並由檢察官發監執行，即有新
    事證證明無逃匿之事實等情云云。惟上開沒入保證金之裁定
    既已確定，則執行檢察官依據該確定裁定之內容執行，自係
    依法辦理，難認其執行之指揮有何不當。至沒入保證金之裁
    定及駁回聲請發還保證金之裁定適法與否，並非執行檢察官
    所得審查，亦非執行指揮之結果，抗告人所指該等裁定違法
    ，僅得否就該裁定尋求其他救濟之問題，並非聲明異議所處
    理之範疇。而返還保證金部分，囿於保證金一經沒入國庫，
    即屬國庫所有，原暫存法院之保證金即已不存在，而無從發
    還。從而，本件具保人前所繳付之保證金，既經裁定沒入確
    定，並已執行沒入完畢，而無從發還。倘抗告人認上開確定
    裁定有違背法令之情形，應循其他救濟途徑，併此敘明。
五、綜上所述，原裁定駁回受刑人聲明異議，並無違誤。抗告人
    仍執前詞提起抗告，為無理由，應予駁回。
據上論斷，應依刑事訴訟法第412條，裁定如主文。 
中　　華　　民　　國　 109　　年　　11 　 月　　18　　日
                  刑事第二十三庭審判長法　官  許永煌
                                      法　官  雷淑雯
                                      法　官  吳定亞
以上正本證明與原本無異。
如不服本裁定，應於收受送達後五日內向本院提出再抗告狀。
                                      書記官  郭侑靜
中　　華　　民　　國　　109 　年　　11　　月　　19　　日